臺灣彰化地方法院刑事判決　　　　　　 100年度訴字第1380號
公　訴　人　臺灣彰化地方法院檢察署檢察官
被　　　告　蔡彥奇
上列被告因違反毒品危害防制條例案件，經檢察官提起公訴（10
0年度毒偵字第1937號），因被告於準備程序中為有罪之陳述，
經合議庭裁定由受命法官進行簡式審判程序，本院判決如下：
    主  文
蔡彥奇施用第一級毒品，累犯，處有期徒刑拾月。
    事  實
一、蔡彥奇曾因施用毒品案件，經法院裁定送觀察、勒戒執行後
    ，認有繼續施用之傾向，經法院裁定送強制戒治執行，並於
    民國（下同）88年10月20日執行完畢；又於上開強制戒治執
    行完畢釋放後5 年內，在89年12月1 日凌晨4 時許回溯48小
    時內某時及90年1 月18日，分別犯連續施用第一、二級毒品
    罪，經臺灣高雄地方法院（以下簡稱：高雄地院）以91年度
    訴緝字第215 號判決，各判處有期徒刑8 月、3 月，應執行
    有期徒刑10月確定（已執行完畢）。另因(1) 犯竊盜罪二罪
     ， 經高雄地院以96年度簡字第5153號判決，各判處有期徒
    刑3 月，應執行有期徒刑5 月確定；(2) 犯施用第二級毒品
    罪，經高雄地院以96年度訴字第738 號判決，判處有期徒刑
    5 月確定，其後因中華民國九十六年罪犯減刑條例施行，經
    裁定減為有期徒刑2 月又15日確定；(3) 犯施用第一級毒品
    罪，經臺灣高等法院高雄分院（以下簡稱：高雄高分院）以
    96年度上訴字第1740號判決，判處有期徒刑8 月，減為有期
    徒刑4 月確定；(4) 犯施用第一級毒品罪二罪，經高雄地院
    以96年度訴字第4453號判決，各判處有期徒刑10月，均減為
    有期徒刑5 月，應執行有期徒刑9 月確定；(5) 犯施用第一
    級毒品罪，經本院以97年度訴字第36號判決，判處有期徒刑
    9 月確定；(6)犯施用第一級毒品罪，經本院以97年度訴字
    第1512號判決，判處有期徒刑9 月確定。嗣上開序號(1) 至
     (5)所示各罪，經高雄高分院以97年度審聲字第1943號裁定
    合併定應執行刑為有期徒刑2 年3 月確定，經與上開序號(6
     )之罪接續執行後，於99年10月19日執行完畢。詎仍不知悔
    改，復基於施用第一級毒品海洛因之犯意，於100 年8 月23
    日凌晨2 時許，在彰化縣埔心鄉行政院衛生署彰化醫院廁所
    內，以將海洛因摻水注射體內之方式，施用第一級毒品海洛
    因1 次。嗣因員警執行通訊監察，發現其涉及販賣第一級毒
    品，遂於100 年8 月23日上午6 時35分許，在署立彰化醫院
    停車場內持臺灣彰化地方法院檢察署檢察官核發拘票將其拘
    提到案，並得其同意採集其尿液送驗，檢驗結果呈現嗎啡及
    可待因之陽性反應，始悉上情。
二、案經彰化縣警察局田中分局報告臺灣彰化地方法院檢察署檢
    察官偵查起訴。
    理  由
一、上揭事實，迭據被告警詢、偵查及本院審理中均自白不諱，
    且員警對被告於100 年8 月23日所採集之尿液，經送檢驗後
    ，結果同時呈現嗎啡及可待因之陽性反應，有彰化縣警察局
    田中分局委託檢驗所尿液與真實姓名對照認證單及詮昕科技
    股份有限公司100 年9 月2 日報告編號00000000號濫用藥物
    尿液檢驗報告各1 紙在卷可憑。足認被告之自白與事實相符
    ，應可採信。本案事證明確，被告施用第一級毒品之犯行，
    堪以認定。
二、查被告前因施用毒品案件，經執行強制戒治後，於88年10月
    20日執行完畢；又於上開強制戒治執行完畢釋放後5 年內，
    在89年12月1 日凌晨4 時許回溯48小時內某時及90年1 月18
    日，分別犯連續施用第一、二級毒品罪，經高雄地院以91年
    度訴緝字第215 號判決，各判處有期徒刑8 月、3 月，應執
    行有期徒刑10月確定等節，有臺灣高等法院被告前案紀錄表
    及高雄地院91年度訴緝字第215 號刑事判決電腦列印本各1
    份在卷可稽。被告自上開強制戒治執行完畢釋放後，距離本
    案犯罪，期間雖已超過5 年，惟按毒品危害防制條例於92年
    7 月9 日修正公布，自93年1 月9 日施行，其中第20條、第
    23條將施用毒品之刑事處遇程序，區分為「初犯」及「5 年
    內再犯」、「5 年後再犯」。依其立法理由之說明：「初犯
    」，經觀察、勒戒或強制戒治後，應為不起訴處分或不付審
    理之裁定；經觀察、勒戒或強制戒治執行完畢釋放後，「5
    年內再犯」者，因其再犯率甚高，原實施之觀察、勒戒及強
    制戒治既已無法收其實效，爰依法追訴或裁定交付審理。至
    於經觀察、勒戒或強制戒治執行完畢釋放後，「5 年後再犯
    」者，前所實施之觀察、勒戒或強制戒治已足以遮斷其施用
    毒品之毒癮，為期自新及協助其斷除毒癮，仍適用「初犯」
    規定，先經觀察、勒戒或強制戒治之程序。從而依修正後之
    規定，僅限於「初犯」及「5 年後再犯」二種情形，始應先
    經觀察、勒戒或強制戒治程序。倘被告於5 年內已再犯，經
    依法追訴處罰，縱其第三次（或第三次以上）再度施用毒品
    之時間，在初犯經觀察、勒戒或強制戒治執行完畢釋放5 年
    以後，已不合於「5 年後再犯」規定，且因已於「5 年內再
    犯」，顯見其再犯率甚高，原實施觀察、勒戒或強制戒治，
    已無法收其實效，即應依該條例第10條處罰，最高法院有95
    年度台非字第65號判決意旨及97年度第5 次刑事庭會議決議
    可循。因被告在上開強制戒治執行完畢釋放後5 年內，曾再
    犯如上所述之施用毒品罪，是被告本案所為，仍合於毒品危
    害防制條例第23條第2 項所定之追訴要件，自應依法論科。
三、按海洛因係為毒品危害防制條例第2 條第2 項第1 款所明定
    之第一級毒品，不得非法持有、施用。核被告所為，係犯毒
    品危害防制條例第10條第1 項之施用第一級毒品罪。其為施
    用毒品而持有海洛因之低度行為，已為其施用之高度行為所
    吸收，不另論罪。又被告前因(1) 犯竊盜罪二罪，經高雄地
    院以96年度簡字第5153號判決，各判處有期徒刑3 月，應執
    行有期徒刑5 月確定；(2) 犯施用第二級毒品罪，經高雄地
    院以96年度訴字第738 號判決，判處有期徒刑5 月確定，其
    後因中華民國九十六年罪犯減刑條例施行，經裁定減為有期
    徒刑2 月又15日確定；(3) 犯施用第一級毒品罪，經高雄高
    分院以96年度上訴字第1740號判決，判處有期徒刑8 月，減
    為有期徒刑4 月確定；(4) 犯施用第一級毒品罪二罪，經高
    雄地院以96年度訴字第4453號判決，各判處有期徒刑10月，
    均減為有期徒刑5 月，應執行有期徒刑9 月確定；(5) 犯施
    用第一級毒品罪，經本院以97年度訴字第36號判決，判處有
    期徒刑9 月確定；(6) 犯施用第一級毒品罪，經本院以97年
    度訴字第1512號判決，判處有期徒刑9 月確定。嗣上開序號
     (1)至(5) 所示各罪，經高雄高分院以97年度審聲字第1943
    號裁定合併定應執行刑為有期徒刑2 年3 月確定，經與上開
    序號(6) 之罪接續執行後，於99年10月19日執行完畢一節，
    有前揭臺灣高等法院被告前案紀錄表在卷可稽。被告於上開
    徒刑執行完畢後，5 年以內故意再犯本件有期徒刑以上之罪
    ，為累犯，應依刑法第47條第1 項規定加重其刑。刑事法所
    處罰之施用毒品行為，係屬藥物濫用、物質依賴，自殘性明
    顯，侵害性卻隱晦之犯罪。基於施用毒品犯罪此一特性，對
    其處罰自不應與一般犯罪之刑罰等量齊觀。因此，對於施用
    毒品之犯罪行為人，刑罰之目的，應側重在幫助其遠離毒品
    及戒除毒癮，俾其重返社會正常生活，故對其施以相當期間
    之徒刑，藉以隔離毒品、戒除依賴即可，過度監禁之結果，
    徒然虛擲其生命，並有浪費國家稅收之虞。爰審酌被告除上
    述累犯前科外，另有侵占、偽造文書及施用毒品等犯罪前科
    ，有前揭臺灣高等法院被告前案紀錄表在卷可參，素行不佳
    ，且其曾因施用毒品案件，經執行強制戒治及徒刑後，卻又
    再犯，顯見其未能悔改並記取教訓，惟念及施用毒品犯罪之
    本質，為戕害自我身心健康之行為，尚未嚴重破壞社會秩序
    或侵害他人權益，以及被告於犯後坦承犯行，態度良好，暨
    斟酌其犯罪之動機、目的、手段及所生危害等一切情狀，乃
    核情量處如主文所示之刑。
據上論斷，應依刑事訴訟法第273 條之1 第1 項、第299 條第1
項前段，毒品危害防制條例第10條第1 項，刑法第11條前段、第
47條第1 項，判決如主文。
本案經檢察官施教文到庭執行職務。
中    華    民    國   100    年    12    月    30    日
                  刑事第九庭          法  官  鮑慧忠
以上正本證明與原本無異。
如不服本判決應於收受判決後10日內向本院提出上訴書狀，並應
敘述具體理由；其未敘述上訴理由者，應於上訴期間屆滿後20日
內向本院補提理由書狀(均須按他造當事人之人數附繕本)「切勿
逕送上級法院」。
中    華    民    國   100    年    12    月    30    日
                                      書記官  林子惠
附錄本案論罪科刑法條全文：
毒品危害防制條例第10條
施用第一級毒品者，處6月以上5年以下有期徒刑。
施用第二級毒品者，處3年以下有期徒刑。